臺灣板橋地方法院刑事判決　　　　　　 100年度易字第2745號
公　訴　人　臺灣板橋地方法院檢察署檢察官
被　　　告　施靜雯
上列被告因侵占案件，經檢察官提起公訴（99年度偵字第986號）
，本院判決如下：
    主  文
施靜雯無罪。
    理  由
一、公訴意旨略以：被告施靜雯係址設臺北縣板橋市（現改制為
    新北市板橋區○○○路○ 段155 號「板橋名品店」之負責人
    ，其於民國96年4 月9 日，在上址店內收受告訴人陳心堤委
    託寄賣之「Louis Vuitton 」廠牌皮包（型號：M42224，序
    號：AR0950，下稱系爭LV皮包）1 個。嗣於98年12月3 日，
    告訴人在上址向被告表示欲取回該皮包時，被告竟意圖為自
    己不法之所有，將上開皮包侵占入己，拒不還返，因認被告
    涉犯刑法第335 條第1 項之侵占罪嫌。
二、按犯罪事實應依證據認定之，無證據不得認定犯罪事實；不
    能證明被告犯罪者，應諭知無罪之判決，刑事訴訟法第154
    條第2 項及第301 條第1 項，分別定有明文。次按認定不利
    於被告之事實，需依積極證據，苟積極證據不足為不利於被
    告事實之認定時，即應為有利於被告之認定，更不必有何有
    利之證據；又事實之認定應憑證據，如未能發現相當證據，
    或證據不足以證明，自不能以推測或擬制之方法，以為裁判
    基礎；此所謂認定犯罪事實之積極證據，係指適合於被告犯
    罪事實之認定之積極證據而言，雖不以直接證據為限，間接
    證據亦包括在內；然而無論直接或間接證據，其為訴訟上之
    證明，須於通常一般之人均不致有所懷疑，而得確信其為真
    實之程度者，始得據為有罪之認定，倘其證明尚未達到此一
    程度，而有合理之懷疑存在時，致使無從形成有罪之確信，
    根據「罪證有疑、利於被告」之證據法則，即不得遽為不利
    被告之認定（最高法院30年上字第816 號、29年上字第3105
    號、40年台上字第86號及76年台上字第4986號判例意旨參照
    ）。至告訴人之指訴，係以使被告受刑事訴追為目的，是以
    告訴人之指訴為證據方法，除其指訴須無瑕疵，且應有查與
    事實相符之佐證，始得資為判決之基礎，亦經最高法院著有
    52年台上字第1300號及61年台上字第3099號判例可資參照。
三、公訴意旨認被告涉犯上開罪嫌，無非係以證人即告訴人陳心
    堤於警詢及檢察事務官詢問之陳述、偵查中之指述，及寄賣
    單1紙為其論據。
四、證據能力部分：
(一)、證人即告訴人於警詢及檢察事務官詢問之陳述：
    按被告以外之人於審判外之言詞或書面陳述，除法律有規定
    者外，不得作為證據，刑事訴訟法第159 條第1 項定有明文
    。證人即告訴人於警詢及檢察事務官詢問之陳述，既係在審
    判外所為，且核與其嗣於審判中所證述之情節大致相符，並
    無刑事訴訟法第159 條之3 得例外作為證據之事由，被告施
    靜雯於本院準備程序中並表示不同意該審判外之陳述作為證
    據，揆諸前揭規定，證人即告訴人前揭審判外之陳述，自均
    不得作為證據。
(二)、證人即告訴人於偵查中之指述：
    按刑事訴訟法第159 條之1 第2 項規定得為證據之被告以外
    之人於偵查中向檢察官所為之陳述，該被告以外之人之陳述
    ，如屬被害人陳述其被害經過，依最高法院93年台上字第65
    78號判例意旨，應依人證之法定偵查程序具結，方得作為證
    據。是被害人於偵查中受訊問時，除依同法第248 條之1 之
    規定單純陳述意見時，可毋庸具結外，其就與被害經過待證
    事實有重要關係之親身知覺、體驗事實為陳述時，自應限縮
    於已踐行人證之法定程序具結，始得作為證據使用，其以被
    害人身分所為未具結之陳述，縱符合刑事訴訟法第159 條之
    1 第2 項所定傳聞之例外，仍不得作為證據( 最高法院96年
    度台上字第5673號判決意旨參照) 。查本案告訴人前於偵查
    中經檢察官以告訴人身分傳訊到庭後，於訊問調查過程中，
    雖未明確告知已將其轉換為證人身分為調查，惟觀以檢察官
    該次訊問內容，係就告訴人交付系爭LV皮包予被告寄賣之始
    末為訊問，與本案犯罪事實有密切相關，此時告訴人實質上
    係以證人之身分就其親身知覺、體驗事實為陳述，而非僅是
    單純陳述意見，揆諸上揭說明，檢察官自應依刑事訴訟法第
    186 條有關具結之規定，命告訴人供前或供後具結，其陳述
    始符合第158 條之3 之規定，而有證據能力，然該次檢察官
    並未命告訴人具結( 見99年度偵續字第104 號卷偵查卷第10
    頁至12頁) ，揆諸前揭法條規定及判決意旨，告訴人於於該
    次偵查中所為陳述自無證據能力。
(三)、按被告以外之人於審判外之陳述，雖不符前4 條之規定，而
    經當事人於審判程序同意作為證據，法院審酌該言詞陳述或
    書面陳述作成時之情況，認為適當者，亦得為證據。經查：
    本案被告及檢察官於本院準備期日，對於以下經本院調查之
    證據，均表示對證據能力不爭執，復於審判期日就本院一一
    提示之證據方法於言詞辯論終結前，均亦未就所調查之證據
    主張有刑事訴訟法第159 條第1 項不得為證據之情形，是參
    照上開說明要旨，上開證據均有證據能力，合先敘明。
五、訊據被告固坦承確於前揭時、地，受告訴人委託寄賣系爭LV
    皮包之事實，惟堅詞否認有何侵占之犯行，辯稱：伊受理客
    人寄賣商品時，若同時有多樣寄賣商品，而僅先行賣出一樣
    或客人要先行取回某樣商品，伊會請客人在客人持有之寄賣
    單複寫聯上簽名，並會自己在伊持有的寄賣單正本上劃掉該
    商品，待日後商品全數售出或欲全數歸還予客人時，才會要
    求客人繳回其持有之寄賣單複寫聯。而告訴人於97或98年間
    某日表示要先行取回系爭LV皮包，因告訴人尚有寄賣其餘衣
    物，且斯時告訴人告知已遺失其持有之寄賣單複寫聯，故伊
    無從請告訴人在寄賣單複寫聯上簽名確認，且伊與告訴人很
    熟，故伊也未要求告訴人在寄賣單正本上簽名；況告訴人於
    96 年10 、11月間尚有寄賣另只LV皮包，也是因伊與告訴人
    熟識的關係，根本未開立寄賣單，伊在售出該只LV皮包後，
    即將價金交付予告訴人等語。經查：
(一)、被告係上址「板橋名品店」之負責人，其於96年4 月9 日，
    在上址店內收受告訴人委託寄賣之系爭LV皮包1 個及Dior等
    名牌衣物數件後，即開立寄賣單，並將該寄賣單複寫聯交予
    告訴人收執等事實，業經被告坦承不諱，核與告訴人於本院
    審理時指述情節相符，並有寄賣單影本1 份在卷可憑( 見99
    年度偵續字第104 號卷偵查卷第15頁) ，上開事實，洵堪認
    定屬實。
(二)、本案以下應探究之爭點厥為：系爭LV皮包是否業經告訴人於
    97或98年間某日先行取回？抑或是遭被告予以侵占入己？本
    院得心證之理由如下：
  1.據先前曾委託被告販售商品之證人蕭玉蓮於本院審理時證稱
    ：「我何時開始委託被告販售商品已記不清楚，蠻久了，委
    託被告寄賣物品的經過流程係被告會開單子給我，我寄賣的
    東西他會寫在單子上面，也記下我想要販售的價格，單子是
    一式幾聯我不知道，但是我有拿一聯，如果東西有賣出，被
    告會把我手上的單子的該項商品品名劃掉，被告是否會在她
    自己的單子記載我不清楚，但是我這邊這聯他有劃掉，劃掉
    等於沒了，就是已經賣掉了。我之前寄賣沒有把東西全部賣
    掉的經驗，但是有賣過一部份，其他部分沒有賣出，我取回
    沒有賣出的部分，取回之後就把單子交還給被告。（提示被
    告所提出有證人蕭玉蓮簽名之寄賣單原本2 張《一式兩聯》
    ，見本院卷第44頁、第44頁背面）上面的商品都是我寄賣委
    由被告販售的，但是只有賣出一樣，被告給我現金，我就在
    紅色這張上簽名，紅色這張是由我收執的，我忘記有無同時
    在被告保管的單據上面簽名，但是從我看到的資料，應該是
    沒有。粉紅色那聯上面蕭玉蓮的簽名確實是我本人的簽名，
    白色那聯我沒有看到我有在劃掉的品名上面簽名」等語，核
    與被告提出上有證人蕭玉蓮簽名之寄賣單原本2 張之記載情
    形相符，故可印徵被告辯稱：若客人寄賣的多數商品中僅有
    售出或取回一樣，僅會請客人在其持有之寄賣單複寫聯上簽
    名乙節並非子虛，而與事實相符。
  2.而證人即告訴人固於本院審理時證稱：「系爭LV皮包被告並
    沒有還給我，如果有還的話，我不可能向他要。98年12月3
    日是我第一次向被告要回系爭LV皮包，因為我常去被告店裡
    ，看到大水桶包還在，我就想說已經這麼久了，還沒有賣出
    去，但是我要向被告拿時，她卻說已經還給我了，我問被告
    說她是如何拿給我的，被告回答說是我當時我的車子被吊走
    時，他拿給我的，被告在警察面前也這麼說。我在96年10月
    間，有寄賣另一個LV波士頓包包，被告沒有開立收據，當時
    我與被告很熟，我很信任他，我想他的店不會有問題，而且
    當時我的衣服還有寄賣在他那邊，波士頓包包放在被告那邊
    ，時間很短，只有一兩個月，而且包包是新款，很好賣，大
    水桶包( 即系爭LV皮包) 比較舊，比較不好賣，我就想說放
    了很久，我想要拿回來，我猜被告也是因為想說我已經忘記
    這個包包，所以不知道把包包拿去哪裡」等語( 見本院卷第
    32頁至35頁) ，惟其所稱上情，除告訴人單方面之指述外，
    別無其他事證足以佐證其與事實相符，揆諸上揭說明，已難
    單獨採認為認定本件事實之基礎。且告訴人既自承其所持有
    之寄賣單複寫聯早已遺失等語，並參酌被告受理客人寄賣商
    品之一般流程，若客人寄賣的多數商品中僅有售出或取回一
    樣，被告僅會請客人在其持有之寄賣單複寫聯上簽名，已如
    上述，故被告辯稱其讓告訴人將系爭LV皮包取回時，因告訴
    人遺失其所持有之寄賣單複寫聯，無從請告訴人在該複寫聯
    上簽名確認乙節，即非完全無此可能；又佐以告訴人嗣於96
    年10月間另次寄賣LV皮包時，即因被告與告訴人二人已相當
    熟識，相互信任，故根本未開立寄賣單之情，為被告及告訴
    人二人所供承、證述明確，則被告於告訴人嗣於97、98年間
    某日要求取回系爭LV皮包時，雖知告訴人已遺失該寄賣單複
    寫聯，然基於與告訴人熟識，而未要求告訴人以其他形式作
    簽收確認，以保自身權益，亦非無可能之事，尚難遽以告訴
    人上揭單方面之指述，而認被告涉有
    本件犯嫌。
六、綜上所述，公訴人僅依憑告訴人單方面之指述，即認被告涉
    有上開犯嫌，惟告訴人之指述既查無其他事證足資佐證，且
    被告辯稱客人在單獨取回所寄賣之多樣商品其中一樣時，僅
    會請客人在寄賣單複寫聯上簽名，而不會請客人同時在寄賣
    單正本上簽名確認乙節，亦確有所據，並非憑空虛捏之詞，
    則被告是否確有公訴人所指之侵占系爭LV皮包犯行？抑或該
    LV皮包係經告訴人自行取回？即有未明，公訴人上開所提證
    據，在客觀上並未達於通常一般人均不致有所懷疑之程度。
    此外，復查無其他積極證據足資證明被告有何公訴人所指上
    開犯行，本院無從形成被告有罪之確信，自難以該罪名相繩
    。既不能證明被告犯罪，揆諸前揭說明，應諭知被告無罪之
    判決。
據上論斷，應依刑事訴訟法第301條第1項，判決如主文。
本案經檢察官林錦鴻到庭執行職務。
中    華    民    國   100    年    11    月    23    日
                  刑事第十庭    審判長法  官    林淑婷
                                      法  官    饒金鳳
                                      法  官    陳昭筠
以上正本證明與原本無異。
如不服本判決，應於收受送達後十日內向本院提出上訴書狀，其
未敘述上訴之理由者並得於提起上訴後十日內向本院補提理由書
（均須按他造當事人之人數附繕本）。
                                      書記官    黃文儀
中    華    民    國   100    年    11    月    25    日